【裁判字號】    88,易,3377
【裁判日期】    890505
【裁判案由】    詐欺
【裁判全文】
臺灣臺中地方法院刑事判決                        八十八年度易字第三三七七號
    公  訴  人  台灣台中地方法院檢察署檢察官
    被      告  甲○○
右列被告因詐欺案件，經檢察官提起公訴（八十八年度偵字第九０三二號），本院判
決如左：
    主  文
甲○○無罪。
    理  由
一、公訴意旨略以：被告甲○○於民國八十五年間明知自己生意失敗，經濟拮据，已
    無支付能力，竟意圖為自己不法之所有，向友人之姐即告訴人乙○○佯稱其承包
    之工程款近日即可撥下，目前急需週轉，欲借用新台幣（下同）五十六萬元，保
    證領得工程款後即可還清云云，致陳女不察，悉數貸與。被告並簽發面額分別為
    二十萬、二十萬及十六萬之本票三紙供告訴人擔保，詎屆期提示，均遭退票，且
    置之不理，因認被告涉有刑法第三百三十九條第一項之詐欺罪嫌。
二、按犯罪事實應依證據認定之，無證據不得推定其犯罪事實，又不能證明被告犯罪
    者，應諭知無罪之判決，刑事訴訟法第一百五十四條、第三百零一條第一項定有
    明文。次按認定不利被告之事實，須依積極證據，苟積極證據不足為不利於被告
    事實之認定時，即應為有利被告之認定；且告訴人之告訴，係以使被告受刑事訴
    追為目的，是其陳述是否與事實相符，仍應調查其他證據以資審認，最高法院三
    十年上字第八一六號、五十二年台上字第一三００號判例亦著有明文。而刑法第
    三百三十九第一項詐欺罪之成立，以意圖為自己或第三人不法所有，以詐術使人
    將本人或第三人之物交付為要件。所謂以詐術使人交付，必須被詐欺人因詐術而
    陷於錯誤，若其所用方法，不能認為詐術，亦不致使人陷於錯誤，即不構成該罪
    ，則有最高法院四十六年台上字第二六０號判例可資參照。至民事事件之債務人
    於債之關係成立後，若有未依約定本旨履行債務者，依一般社會交易經驗，可能
    之原因甚多，其因不可歸責於債務人之事由而不能給付，或因合法主張抗辯而拒
    絕給付，甚至在負債之後始惡意遲延給付者，均有可能，倘無積極確切之證據，
    即不能輕易斷言涉及詐欺罪。
三、公訴意旨認被告涉有詐欺之犯行，無非係以告訴人之指訴、被告所交付告訴人之
    本票等為憑。訊據被告則坦承當時確因急須週轉，陸續向告訴人借得五十六萬元
    ，惟堅決否認詐騙告訴人之錢財，辯稱因受業主拖延，尚未領得承攬之工程款，
    又被他人倒債，致遲未返還告訴人之借款等語。經查：
    (一)告訴人為何借給被告五十六萬元，據其在偵訊中供稱：「他是我弟弟的朋友，
      他因工程款問題向我借錢，陸續借他的，沒有拿利息，因他是我弟弟的同學，
      才陸續拿錢給他‧‧‧」（見偵查卷第二十頁背面）；再於本院審理中供稱：
      「他說南投有一工程要發給工人薪資，因工程款尚未下來，而暫時向我借支，
      可是借時沒有提供任何擔保；本件三張本票是向我借了約一個月後，我向他催
      討時所開立的‧‧‧」等語，可見被告當時係以支付工資為由向告訴人週轉，
      告訴人念其為弟弟之友人，陸續貸與，被告事後始開立三張本票交告訴人收執
      。
    (二)被告當時究竟有無承攬前述工程，雖迄無提出相關資料供本院審酌，惟告訴人
      不難向其弟查證此事，乃其對於被告所供稱承包工程乙節並無反對之表示，可
      見非虛。而被告當時既有承攬前述工程，則其以資金短絀，無力支付工資為由
      向告訴人借貸，即難評價為施用詐術之舉。
    (三)至於卷附之本票係被告於取得借款後，始開立交付告訴人，作為債務之擔保，
      已見前述。雖均未兌現，且該筆債務延宕至今，已有三年之久，被告實有可議
      之處，但被告當初既未持以取信告訴人，使告訴人不疑有他，而陸續貸給金錢
      ，自亦不足證明被告涉有詐欺之犯行。
四、綜合上述，公訴意旨憑藉之證據不足證明被告詐取告訴人之金錢，此外，本院亦
    查無其他積極之證據可認被告有此等犯行，是本件應僅係借貸債務之民事糾紛，
    尚與詐欺罪無涉。既不能證明被告犯罪，揆諸前揭刑事訴訟法之規定及最高法院
    判例意旨，自應諭知被告無罪之判決，庶免冤抑。
據上論斷，應依刑事訴訟法第三百零一條第一項，判決如主文。
中      華      民      國    八十九    年      五      月      五      日
                                          法  官  莊 深 淵
右正本證明與原本無異。
如不服本判決，應於判決送達後十日內，向本院提出上訴狀。
                                          書記官
中      華      民      國    八十九    年      五      月      五      日


司法院資訊處製作；財團法人民間司法改革基金會備份。
